【裁判字號】    92,交上易,43
【裁判日期】    920513
【裁判案由】    過失傷害
【裁判全文】
臺灣高等法院刑事判決                            九十二年度交上易字第四三號
    上  訴  人
    即  被  告  甲○○
右上訴人，因過失傷害案件，不服臺灣宜蘭地方法院，九十一年度交易字第一三三號
，中華民國九十一年十二月三十日第一審判決（起訴案號：臺灣宜蘭地方法院檢察署
九十年偵字第九五一號）提起上訴，本院判決如左：
    主  文
上訴駁回。
    事  實
一、甲○○於民國八十九年九月七日下午，駕駛其所有車號Ｔ九─七六二二號自用小
    客貨車，沿宜蘭縣蘇澳鎮○○路由西往東方向行駛，同日下午四時三十分許，行
    駛至南寧路十一號前，本應注意快車道不得臨時停車及汽車迴車前，應暫停並顯
    示停車燈光或手勢，看清無來往車輛，並注意行人通過，而依當時情形，天候晴
    、日間有自然光線、路面無缺陷、道路無障礙，視距良好並無不能注意之情，竟
    疏未注意，將車輛暫停於快車道上、車頭往左、車身斜向，準備迴轉至對面車道
    之路邊停車，適有由乙○○所騎乘車號ＲＤＸ─三一六號機車，從同方向後方駛
    來，乙○○亦未注意車前狀況，而從自小客貨車左側欲超車，致二車發生擦撞，
    造成上揭機車往Ｔ九─七六二二號自小客車貨車身左斜前方向彈出倒地，乙○○
    因而受有左腳踝切割傷並股鍵斷裂之傷害。
二、案經乙○○訴由宜蘭縣警察局蘇澳分局報告臺灣宜蘭地方法院檢察署檢察官偵查
    起訴。
    理  由
一、訊據被告甲○○固不否認有於上揭時間，駕駛至前述南寧路十一號前暫停於快車
    道上，並準備迴轉至對向車道之路邊，及告訴人乙○○受傷之事實，惟矢口否認
    有何過失傷害之犯行，辯稱：「當時伊準備迴車至對向路邊停車，因對向車道車
    輛甚多，無法迴轉，故暫停於快車道上，乙○○騎機車車速甚快，在到達伊車之
    前煞車，自行滑倒受傷，但並未碰撞伊之自小客貨車，伊應無過失責任」等語。
二、然查被告於前揭時間駕駛Ｔ九─七六二二號自小客貨車至蘇澳鎮○○路十一號前
    在快車道上準備迴轉，當時並未打方向燈或做手勢，乙○○騎ＲＤＸ─三一六號
    機車同向自後駛來，閃避不及，撞及該自小客貨車車頭左側倒地受傷等情，業據
    告訴人在歷次偵、審中指訴綦詳，並有財團法人羅許基金會羅東博愛醫院八十九
    年九月十二日診斷證明書、道路交通事故調查報告表、現場照片足參。
三、按汽車不得於快車道臨時停車且迴車前，應暫停並顯示左轉燈光或手勢，看清無
    來往車輛，並注意行人通過，始得迴轉，道路交通安全規則第一百十一條第一項
    第一款、第一百零六條第五款定有明文。是屬於迴轉當中之車輛，應禮讓直行之
    車輛先行，其路權歸屬應甚明確。經查，本件於車禍發生後現場已經移動，業據
    證人即至現場處理之警員林鶴年證述明確，然原審至現場履勘，並分別命被告及
    告訴人指出車禍發生時車輛所停放之位置，諭被告以其Ｔ九─七六二二號自小客
    貨車，停放於車禍發生位置。被告自承車禍發生當時暫停於快車道上，車頭已往
    左、車身已斜向，此有原審勘驗筆錄、照片及現場圖在卷可稽，被告於原審審理
    時辯稱：是告訴人乙○○自己滑倒撞到伊車子一節（參見原審卷七一頁），除告
    訴人陳稱：「他的車子忽然往左打，結果兩部車子就撞擊到了」（見原審卷三十
    頁筆錄）等語而予否認外，稽之被告於原審勘驗時指稱：其於迴轉之際，往後看
    到告訴人時，是距離其車後輪約十二點一公尺處，又告訴人滑倒之位置則距離其
    車前輪六點六公尺處，參以現場照片所示，告訴人車倒地位置係在南寧路二十號
    正門口前，經測量結果與被告前輪距離為十五公尺，可知告訴人車於撞及被告之
    自小客貨車後，尚滑行有十五公尺之距離，在此處之前，並無煞車或刮地痕。告
    訴人應係在無煞車之情況下，直接撞擊自小客貨車而彈到該處倒地；蓋若告訴人
    已於撞擊前六點六公尺處先行煞車並已經滑倒，迨滑行至被告車子左前處，當不
    致尚有動能可再滑行十五公尺遠之距離。且依現場跡證所示（參照八十九年九月
    七日現場圖及現場照片二紙），除有告訴人鮮紅色血跡在地外，均無其他煞車痕
    或刮地痕存留現場，更徵告訴人所陳述之車禍發生經過較為可採。被告在本院則
    翻異其前供謂告訴人之機車並無擦撞到自小客貨車，而係自行滑倒受傷，益證其
    所供不實，純屬卸責之詞，不足採信。
四、證人游峰山於原審調查時證稱：「伊坐在被告車中，伊等要到對面停車所以車子
    要迴轉，伊站在車子後方，看到告訴人機車後，伊告訴被告有機車來，被告的車
    子從頭至尾都還沒有轉彎，告訴人是從被告駕駛座右側閃避，並自己滑倒滑到被
    告車子右前側才與被告右前側相撞」。另證人簡登美於原審調查時證稱：「伊坐
    在被告車中，並下車站在被告車身駕駛座左前方，機車來時看他速度很快，當時
    伊等車子還正正的停著尚未左轉，機車到時好像沒有撞到伊等車子」。證人李明
    春證稱：「伊坐在被告車中，伊下車與其妻簡登美站在一起，在車子還正正停的
    時候，告訴人在離一個車身的距離就摔倒了，然後機車一直滑到碰到被告車子」
    等語。參酌前開三人經隔離訊問後之證詞可知：證人游峰山就告訴人閃避被告車
    身方位及滑倒方位一節經原審再三確認，仍為完全錯誤、相反之陳述，其是否確
    實目擊，並具實陳述，顯有可疑。證人簡登美、李明春均陳述撞擊時被告車身並
    未打斜一節除與被告自承已經左斜準備迴轉不同外，二人對究被告與告訴人車身
    有無撞擊為不同之陳述，渠二人既站在一起當不致此一重要事實有錯誤記憶可能
    ，顯有迴護被告之情形。可知證人游峰山、簡登美、李明春均為被告友人，其證
    詞本難期客觀，渠等於原審調查時之陳述均與事證不符，顯有迴護被告之情形，
    不足採為有利於被告之證據。是被告既於前述路段暫停於快車道並迴車，即應注
    意上揭規定，而按當時情形並  無不能注意之情事，竟疏未注意，致發生本件
    車禍造成被害人受有上揭傷害，是被告行為顯有過失甚明，告訴人未注意車前狀
    況，雖有過失，但仍不能解免被告之過失責任。本件經送台灣省基宜區車輛行車
    事故鑑定委員會鑑定結果，亦認被告駕駛自小客貨車於肇事地點及車道臨時停車
    ，之後起步欲左轉至路左（即對向車道路邊）停車，與左後駛來正繞起其車由乙
    ○○駕駛之輕機車擦撞肇事，被告有違道路交通安全規則第一百零六條第五款、
    第一百十一條第一項第一款等之規定，此有該委員會基宜鑑字第九二○○八○號
    鑑定意見書附卷足憑，又告訴人受傷係因本件車禍所發生，其間顯有因果關係。
    從而被告罪證已臻明確，犯行足堪認定。
五、另證人黃何秀好雖於本院調查證稱伊在醫院時被告也在醫院，當時有聞到被告有
    酒味等情，並無何客觀證據得以證明有何酒醉駕車或酒醉程度情形，此部分應屬
    不能證明，附此敘明。
六、核被告甲○○所為，係犯刑法第二百八十四條第一項前段之過失傷害罪。原審因
    依上開法條及刑法第二條第一項、第四十一條第一項、罰金罰鍰提高標準條例第
    一條前段、第二條之規定，並斟酌被告過失情節、對告訴人造成之損害、告訴人
    未注意車前狀況對於本件車禍亦有過失、被告尚未與告訴人達成和解及犯罪後之
    態度等一切情狀，量處拘役五十五日，並以九十年一月四日修正並經總統於同年
    一月十日公佈之刑法第四十一條第一項規定：「犯最重本刑為五年以下有期徒刑
    之罪，而受六月以下有期徒刑或拘役之宣告，因身體、教育、職業或家庭之關係
    或因其他正當事由，執行顯有困難者，得以一元以上三元以下折算一日，易科罰
    金。但因確定不執行所宣告之刑，難收矯正之效或難以維持法秩序者，不在此限
    。」。本件被告所犯之罪，為五年以下有期徒刑之罪，與前開修正後刑法第四十
    一條第一項易科罰金之規定相符，相較於修正前之規定，依刑法第二條第一項前
    段規定，自應適用最有利於行為人之法律即修正後之規定併予諭知易科罰金之折
    算標準。認事用法並無違誤，被告上訴否認犯罪，為無理由，應予駁回。
據上論斷，應依刑事訴訟法第三百六十八條，判決如主文。
本案經檢察官洪泰文到庭執行職務。
中      華      民      國    九十二    年      五      月    十三      日
                              臺灣高等法院刑事第十七庭
                                  審判長法  官  陳  正  雄
                                        法  官  許  錦  印
                                        法  官  許  宗  和
右正本證明與原本無異。
不得上訴。
                                        書記官  吳  鎮  鑫
中      華      民      國    九十二    年      五      月    十五      日
附錄：本案論罪科刑法條全文
刑法第二百八十四條
 (過失傷害罪)
因過失傷害人者，處六月以下有期徒刑、拘役或五百元以下罰金，致重傷
者，處一年以下有期徒刑、拘役或五百元以下罰金。
從事業務之人，因業務上之過失傷害人者，處一年以下有期徒刑、拘役或
一千元以下罰金，致重傷者，處三年以下有期徒刑、拘役或二千元以下罰
金。


司法院資訊處製作；財團法人民間司法改革基金會備份。
